---
title: "Sistem Ekonomi dan Kebijakan Publik"
subtitle: "SESI 2"  
author: "Tedy Herlambang"
date: '`r Sys.Date()`'
output:
  xaringan::moon_reader:
    css: ["useR_nolog.css", "uwm-fonts", "extra_css.css"]
    lib_dir: libs
    nature:
      slideNumberFormat: "%current%"
      highlightStyle: github
      highlightLines: true
      ratio: 16:9
      countIncrementalSlides: true
---

```{r setup, include=FALSE}
options(htmltools.dir.version = FALSE)
knitr::opts_chunk$set(
  fig.width=9, fig.height=3.5, fig.retina=3,
  out.width = "100%",
  cache = FALSE,
  echo = TRUE,
  message = FALSE, 
  warning = FALSE,
  hiline = TRUE
)
```

```{r xaringan-themer, include=FALSE, warning=FALSE}
library(xaringanthemer)
style_duo_accent(
  primary_color = "#1381B0",
  secondary_color = "#FF961C",
  inverse_header_color = "#FFFFFF"
)
```

```{r load_packages, message=FALSE, warning=FALSE, include=FALSE} 
library(fontawesome)
```

```{r xaringan-tile-view, echo=FALSE}
xaringanExtra::use_tile_view()
```

```{r xaringan-scribble, echo=FALSE}
xaringanExtra::use_scribble()
```
layout: true

<div class="my-footer"><span>bangtedy.github.io</span></div>

<!-- this adds the link footer to all slides, depends on my-footer class in css-->
---

## Setelah mempelajari modul ini Anda diharapkan mampu:

1. Menjelaskan konsep dasar kebijakan ekonomi dan keterkaitannya dengan sistem ekonomi tertentu.
2. Menjelaskan peranan negara, pasar dan rakyat dalam kebijakan ekonomi berbasis sistem ekonomi tertentu.
3. Menjelaskan cara pencapaian kesejahteraan rakyat berdasar kebijakan ekonomi dan sistem ekonomi tertentu.
4. Menjelaskan perpektif dan konsepsi keadilan sosial yang terbangun dalam sistem ekonomi tertentu.
5. Menjelaskan aspek-aspek etis(etika) dan moral dalam implementasi sistem ekonomi tertentu.

---

## Pengertian Kebijakan Publik
- Prinsip-prinsip untuk mengarahkan cara-cara bertindak yang dibuat secara terencana dan konsisten
- Kebijakan PPKM level 1,2,3,4: untuk apa?
- Kebijakan transportasi
- Kebijakan komunikasi
- Kebijakan pertahanan keamanan
- Kebijakan fasum dan fasos
- Kebijakan sosial (termasuk kebijakan ekonomi)

---

## Kebijakan ekonomi:

- Untuk memecahkan tiga persoalan ekonomi: masih ingat apa saja?
- Melibatkan siapa saja?
- Barang dan jasa yang harus mendapat prioritas:
- Jalan tol dari Anyer ke Banyuwangi untuk memecahkan persoalan ekonomi yang mana?

### Bagaimana dengan kasus [Bansos Covid-19](https://nasional.kompas.com/read/2021/08/23/18010551/awal-mula-kasus-korupsi-bansos-covid-19-yang-menjerat-juliari-hingga-divonis?page=all) ini menurut Anda?
### Bagaimana dengan [Vaksin Agar Anak Bisa Kembali Sekolah](https://www.unicef.org/indonesia/coronavirus/stories/covid-vaccines-support-plans-get-children-bali-back-school)?

---

## Sifat kolektivitas dalam kegiatan perekonomian
- Pasal 33 UUD 1945 (sebelum perubahan)
- Bagaimana dengan asumsi dasar pelaku ekonomi itu bersemangat menggapai kepentingan sendiri  (*self-interested behaviour*)?
- Bagaimana jika terdapat konflik antara kepentingan pribadi dengan kepentingan umum?
    + Contoh:
    + Solusi:


---

## Sistem Ekonomi dan Keadilan Sosial

### Konsep Keadilan Sosial
- Mungkinkah seseorang/lembaga bertindak etis tapi tidak adil?
    + Perusahaan demi mengejar laba besar, menggaji pekerjanya dengan murah?
    + Perusahaan demi produktivitas mengganti tenaga kerja dengan mesin/robot?
    + Perusahaan yang mencemari lingkungan?
- Bertens: keadilan adalah memberikan kepada setiap orang yang menjadi haknya.
    + Dimana hak-hak itu diatur?
    + Jika hak-hak seseorang dilanggar, pergi kemana?
    + Perlu pemerintah (penegak hukum yang kuat) dan kontrol masyarakat

---

## Keadilan dalam Teori dan Sistem Ekonomi

- Aliran ekonomi neo-Classic: kegiatan ekonomi dibagi dua yaitu **produksi dan konsumsi**.
- Jika terjadi masalah distribusi/ketimpangan: diserahkan ke mekanisme pasar
  + _trickle down effect_: menetesnya kemakmuran ke bawah, doktrin yang tidak pernah terbukti benar.
- Ketidakadilan muncul ketika pemerintah mengistimewakan pihak-pihak tertentu: **nepotisme**
  + Proyek-proyek, izin impor ekspor
  + Apalagi?
- Pemerintah harus memberikan sosial ekonomi yang sama: 
  + Kesempatan yang sama untuk mendapatkan pendidikan, pekerjaan dan kehidupan yang layak
  + Pekerjaan pemerintah itu berat dan banyak ya?

---

## Prinsip Keadilan Sosial

- Kaitkan dengan barang apa yang harus diproduksi?
- Kaitkan dengan bagaimana barang dan jasa itu harus diproduksi?
- Kaitkan dengan persoalan untuk siapa barang itu diproduksi?

### Diskusikan kegiatan ekonomi yang berhubungan tiga pertanyaan di atas yang kurang pas dengan  pasal 33 UUD 1945:

---

## Etika dalam Sistem Ekonomi
- Etika (Keraf): kebiasaan hidup yang baik pada seseorang atau kelompok masyarakat.
  + Apa kebiasaan hidup baik yang hilang di sekitar kita?
  
### Sasaran Etika Bisnis
- Prinsip praktik bisnis yang baik dan etis
- Menyadarkan konsumen, pekerja, pengusaha akan hak dan kepentingan yang tidak boleh dilanggar oleh praktik bisnis siapa pun.
- Di tingkat makro: sistem ekonomi yang menentukan etis tidaknya suatu praktek bisnis.

### Diskusikan 
1. [Sebuah perusahaan diduga cemari lingkungan!](https://news.detik.com/berita/d-5598047/diduga-cemari-lingkungan-34-tahun-pabrik-di-toba-diadukan-ke-bareskrim)
2. [Pertamina Kembangkan Sistem Desalinasi Air](https://www.pertamina.com/id/news-room/csr-news/pertamina-kembangkan-sistem-desalinasi-air-berbasis-masyarakat-di-dusun-bondan-cilacap).

---

class: inverse, right, middle

### Matur nuwun, find me at...

[`r fa(name = "twitter")` @t_hlb](http://twitter.com/t_hlb)  
[`r fa(name = "blog")` bangtedy.github.io](https://bangtedy.github.io)