---
title: Tedy Herlambang/sistemekonomi
output:
  xaringan::moon_reader:
    chakra: libs/remark-latest.min.js  
    # self_contained: TRUE
    includes:
      in_header: conf/style-header.html
    lib_dir: libs
    seal: false
    css: ["default", "conf/css/style.css", "conf/css/fonts.css"]
    nature:
      beforeInit: ["conf/js/gifffer.min.js", "conf/js/style-macros.js"]
      ratio: 16:9
---

```{r, echo = FALSE}
# google scholar metadata
library(metathis)

if (knitr::is_html_output()) {
  meta() |> 
    meta_google_scholar(
      title = "Sistem Ekonomi Indonesia",
      author = "Tedy Herlambang",
      publication_date = "2021",
      isbn = ""
    ) 
}
```

```{r setup, echo = F}
knitr::opts_chunk$set(
  comment = "#",
  #cache = TRUE,
  collapse = TRUE,
  warning = FALSE,
  message = FALSE,
  fig.width = 7,
  fig.height = 5.25,
  fig.align = 'center',
  fig.retina = 3
)

# base plot layout
mypar = list(mar = c(3,3,0.5,0.5), mgp = c(1.5, 0.3, 0), tck = -.008)

# xaringan Extra
xaringanExtra::use_xaringan_extra(c("tile_view", "animate_css", "tachyons"))
xaringanExtra::use_extra_styles(
  hover_code_line = TRUE,         #<<
  mute_unhighlighted_code = TRUE  #<<
)
xaringanExtra::use_editable(expires = 1)
xaringanExtra::use_panelset()
xaringanExtra::use_scribble()
```
class: middle, title-slide

<!-- top logo (comment to remove or edit on `conf/css/style.css:23`) -->
<div class="lab-logo"></div>
<!-- <div class="uni-logo"></div> -->

# Sistem Ekonomi Indonesia

<hr width="100%" align="left" size="0.3" color="red"></hr>

## <span style="color:red">Sistem Ekonomi Sesi 7</span>

### Tedy Herlambang .small[<br>]

<br><br><br><br><br>
[<i class="fas fa-blog" style="color:#e7e8e2"></i> bangtedy.github.io](https://bangtedy.github.io)

[<i class="fa fa-twitter fa-lg" style="color:#e7e8e2"></i> @t_hlb](https://twitter.com/t_hlb)

---

# Pengantar

- Capaian Pembelajaran Umum:

Mahasiswa mampu menjelaskan dan menganalisis tentang sejarah dan perkembangan system ekonomi Pancasila, hingga perlunya dilakukan reformasi system ekonomi menuju system ekonomi Pancasila melalui implementasi agenda-agenda ekonomi kerakyatan di Indonesia.

- Capaian Pembelajaran Khusus, mahasiswa diharapkan dapat :

  1.	Menjelaskan sejarah dan corak system ekonomi colonial di Indonesia
  2.	Menganalisis dan menjelaskan proses globalisasi ekonomi yang mempengaruhi system ekonomi Indonesia 
  3.	Menganalisis dan menjelaskan perlunya melakukan reformasi sosial melalui reformasi system ekonomi Indonesia


---

class: middle, center, inverse

# KB1: REFORMASI SISTEM EKONOMI INDONESIA
<hr width="100%" align="left" size="0.3" color="#9bb80d"></hr>

---

# Warisan Sistem Ekonomi Kolonial
- Pengaruh sistem ekonomi Kolonial Belanda
- Undang-undang Agraria 1870
- Sistem Ekonomi Kerakyatan (Muhammad Hatta)
- Sistem Ekonomi Etatisme

---

# Era Globalisasi Ekonomi Indonesia

- The New Rulers of the World (John Pilger)
- Confessions of an Economic Hit Man (John Perkins)
- Globalisasi ekonomi --> ketimpangan dan ketidakadilan ekonomi!

---

# Perlunya Reformasi Sistem Ekonomi

- Agenda-agenda neolib pasca LoI IMF
- Marjinalisasi peran negara
- Liberalisasi:
  - rezim nilai tukar, devisa, perdagangan, pertanian dan pendidikan (soon)
- Privatisasi BUMN
- Negara-negara maju justru melakukan kebijakan paradoksal --> protektif dan mensubsidi pertanian mereka

---

# Agenda Reformasi Sistem Ekonomi

- Kembali ke pasal-pasal 33 UUD 45 yang asli
- Stop privatisasi BUMN dan aset strategis
- Rekonstruksi kebijkana liberalisasi-pasar bebas
- Berhentinya pembajakan produk lokal
- Berhentinya pola-pola subsidi ekonomi rakyat ke korporasi raksasa
- Revolusi paradigma pembangunan ekonomi
- Lurusnya bias terminologi UKM
- Redisain pendidikan ekonomi

---

class: inverse, right, bottom

# Matur nuwun, find me at...
<hr width="45%" align="right" size="0.3" color="orange"></hr>

[<i class="fa fa-twitter fa-lg" style="color:#e7e8e2"></i> <span style="color:#fc911e"> @t_hlb </span>](https://twitter.com/t_hlb)

[<i class="fas fa-blog" style="color:#fc911e"></i><span style="color:#e7e8e2"> bangtedy.github.io</span>](https://bangtedy.github.io)
