---
title: Tedy Herlambang/sistemekonomi
output:
  xaringan::moon_reader:
  #  self_contained: TRUE
    includes:
      in_header: conf/style-header.html
    lib_dir: libs
    seal: false
    css: ["default", "conf/css/style.css", "conf/css/fonts.css"]
    nature:
      beforeInit: ["conf/js/gifffer.min.js", "conf/js/style-macros.js"]
      ratio: 16:9
---

```{r, echo = FALSE}
# google scholar metadata
library(metathis)

if (knitr::is_html_output()) {
  meta() |> 
    meta_google_scholar(
      title = "Sistem Ekonomi Campuran",
      author = "Tedy Herlambang",
      publication_date = "2021",
      isbn = ""
    ) 
}
```

```{r setup, echo = F}
knitr::opts_chunk$set(
  comment = "#",
  #cache = TRUE,
  collapse = TRUE,
  warning = FALSE,
  message = FALSE,
  fig.width = 7,
  fig.height = 5.25,
  fig.align = 'center',
  fig.retina = 3
)

# base plot layout
mypar = list(mar = c(3,3,0.5,0.5), mgp = c(1.5, 0.3, 0), tck = -.008)

# xaringan Extra
xaringanExtra::use_xaringan_extra(c("tile_view", "animate_css", "tachyons"))
xaringanExtra::use_extra_styles(
  hover_code_line = TRUE,         #<<
  mute_unhighlighted_code = TRUE  #<<
)
xaringanExtra::use_editable(expires = 1)
xaringanExtra::use_panelset()
xaringanExtra::use_scribble()
```
class: middle, title-slide

<!-- top logo (comment to remove or edit on `conf/css/style.css:23`) -->
<div class="lab-logo"></div>
<!-- <div class="uni-logo"></div> -->

# Sistem Ekonomi Campuran

<hr width="100%" align="left" size="0.3" color="red"></hr>

## <span style="color:red">Sistem Ekonomi Sesi 5</span>

### Tedy Herlambang .small[<br>]

<br><br><br><br><br>
[<i class="fas fa-blog" style="color:#e7e8e2"></i> bangtedy.github.io](https://bangtedy.github.io)

[<i class="fa fa-twitter fa-lg" style="color:#e7e8e2"></i> @t_hlb](https://twitter.com/t_hlb)

---

# <span style="color:#243823">Pendahuluan</i>

Modul ini membahas sistem ekonomi alternatif diluar sistem ekonomi **kapitalis** dan **sosialis**.

Indikator Kompetensi setelah mempelajari modul ini, Anda diharapkan mampu:
1. Mampu menjelaskan konsep, dan perkembangan sistem ekonomi campuran menjadi negara kesejahteraan
2. Menjelaskan model dan praktek-praktek sistem ekonomi negara kesejahteraan di berbagai negara
3. Menjelaskan perkembangan dan praktek sistem ekonomi dualistik di dunia dan khususnya Indonesia
4. Menjelaskan ciri-ciri sistem ekonomi dualistik di negara sedang berkembang

---
class: middle, center, inverse

# KB1: NEGARA KESEJAHTERAAN
<hr width="100%" align="left" size="0.3" color="#9bb80d"></hr>

---
# Sejarah Perkembangan Negara Kesejahteraan

- 3 kelompok utama sistem ekonomi tentang teori kepemilikan:
  - SE Kapitalis: kepemilikan oleh sektor swasta
  - SE Sosialis: Kepemilikan oleh negara/pemerintah
  - SE Campuran: Kepemilikan swasta dan pemerintah

---
# John Maynard Keynes:
- Kapitalisme membawa manfaat dan ekses negatif.
- Negara berfungsi mengatasi ekses pengangguran dan ketimpangan pendapatan.
- SE campuran --> negara kesejahteraan (*welfare state*).
- WS ingin menciptakan demokrasi seluas-luasnya: kesempatan kerja, penguasaan teknologi, pendidikan.

---
# Tugas negara mengurangi kemiskinan struktural:

1. Government spending (G) untuk pembelian barang dan jasa untuk operasional negara
2. Penarikan pajak (T) --> pajak progresif
3. Subsidi --> kemiskinan struktural

---
# Pengertian dan Konsep Negara Kesejahteraan
1. Sebagai kondisi sejahtera (*well-being*)
2. Sebagai pelayanan sosial
3. Sebagai tunjangan sosial
4. sebagai usaha terencana untuk meningkatkan kualitas kehidupan
---
# Model Negara Kesejahteraan
1. Model Universal
2. Model Korporasi (*work merit welfare state*)
3. Model Residual
4. Model Minimal --> Indonesia masih disini

---
# Kelompok negara berdasar rasio pembangunan ekonomi (PE) dengan pembangunan sosial (PS)

1. Negara Sejahtera: PE dan PS tinggi
2. Negara baik hati: PE relatif rendah tetapi PS tinggi
3. Negara pelit: PE tinggi dan PS rendah
4. Negara lemah: PE dan PS rendah --> Indonesia masih disini

---
class: middle, center, inverse

# KB2: SISTEM EKONOMI DUALISTIK
<hr width="100%" align="left" size="0.3" color="#9bb80d"></hr>

---
# Teori Dualisme Ekonomi Publik
- JH Boeke, ahli ekonomi Belanda, pengalaman di Indonesia:
- Masyarakat homogen: memiliki satu sistem sosial yang berlaku
- Masyarakat majemuk/dualistik: memiliki dua sistem sosial atau lebih
- Masyarakat dualistik: 
  - Sistem barat impor yang maju +
  - Sistem pertanian prakapitalisme
---
# Dualisme Ekonomi di Indonesia
- Dualisme: teknologi, nilai/falsafah, ideologi, dan sosial budaya
- Perdesaan dan perkotaan
- Ekonomi formal dan informal
- Ekonomi superior dan inferior
---
# Krisis dalam kerangka ekonomi dualistik
- Krisis ekonomi --> pukulan telak bagi ekonom ortodoks (IMF dengan resep generiknya)
- Usaha mikro, kecil dan menengah (ekonomi rakyat) memberi kontribusi positif pada pertumbuhan ekonomi
- Ekonomi rakyat menyelamatkan ekonomi Indonesia dari jurang krisis.

---

class: inverse, right, bottom

# Matur nuwun, find me at...
<hr width="45%" align="right" size="0.3" color="orange"></hr>

[<i class="fa fa-twitter fa-lg" style="color:#e7e8e2"></i> <span style="color:#fc911e"> @t_hlb </span>](https://twitter.com/t_hlb)

[<i class="fas fa-blog" style="color:#fc911e"></i><span style="color:#e7e8e2"> bangtedy.github.io</span>](https://bangtedy.github.io)
